【裁判字號】    96,破抗,110
【裁判日期】    970219
【裁判案由】    宣告破產
【裁判全文】
臺灣高等法院高雄分院民事裁定         96年度破抗字第110號
再 抗 告人  甲○○
代  理  人  陳水聰律師
上列再抗告人因聲請宣告破產事件，對於中華民國97年1 月3 日
本院96年度破抗字第110 號所為裁定提起再抗告，本院裁定如下
：
    主  文
再抗告駁回。
再抗告程序費用由再抗告人負擔。
    理  由
一、按對於抗告法院以抗告無理由而駁回其抗告之裁定再為抗告
    者，僅得以其適用法規顯有錯誤為理由，並經原法院之許可
    者為限。且原法院之許可，以原裁定所涉及之法律見解具有
    原則上之重要性者為限。又原法院對於再為抗告，認為不應
    許可者，應以裁定駁回其抗告。民事訴訟法第486 條第4 、
    5 、6 項、第436 條之3 第3 項分別定有明文。而所謂原則
    上之重要性，係指該再抗告事件所涉及之法律問題，意義重
    大，而有加以闡釋之必要者而言（最高法院93年度台抗字第
    843 號裁判要旨參照）。上開規定於破產程序準用之，此觀
    破產法第5條規定自明。
二、本件再抗告意旨略以：
  (一)再抗告人因理財失誤，才會積欠負債，並非蓄意奢侈揮霍。
    且所積欠之債務，年息已近20% ，至今每月利息即約超過新
    台幣（下同）7 萬元，而再抗告人對之已無力清償。又再抗
    告人已提出畢生最後之積蓄及財產，供作破產分配之用，本
    院竟稱再抗告人尚須先負擔30餘萬元之鉅額生活及財團費用
    ，始有破產實益，而駁回再抗告人之聲請，實為對破產法令
    概念失實之明顯錯誤見解。又本院所稱再抗告人現存之資產
    ，亦須考慮其生活問題，根本不實。因再抗告人現在處於困
    難時期，其一家之生活早已覓得其他親友接濟扶養，根本不
    用斟酌在破產案件中，造成案件處理之額外困擾與干擾。再
    者，再抗告人所有之財產，均無剔除權存在，而普通財產即
    有現金11萬6,230 元，自仍得構成破產財團，以支付破產程
    序所生之費用及分配債務，實應認有破產之實益。是以本院
    裁定顯有適用破產法第1 條、第57條及最高法院86年台抗字
    第479 號、95年台抗字第673 號、第751 號、96年台抗字第
    208 號、427 號、581 號裁定意旨錯誤之情事，且與同級法
    院94年度破抗字第10號、第7 號、95年度破抗字第3 號、第
    10號、96年度破抗字第17號、第35號等裁判意旨之法律見解
    有歧異及矛盾之處，且為明顯違背法令，自應予以廢棄。
  (二)本件再抗告人符合破產要件，本院裁定不僅適用破產法第1
    條、第57條及上揭最高法院裁定意旨錯之情事，且該裁定所
    表示關於如何情況符合破產法第1 條、第57條之破產要件，
    亦與上揭同級法院之裁定所持法律見解顯有重大上歧異及相
    互矛盾之處，此不僅與法律規定不符，甚至也已經嚴重損害
    到人民宣告破產之權利，而橫生不法，不當之限制與障礙。
    第三審法院即有對此諸多法律上之重大問題，更正下級審裁
    判，以統一解釋法令如何適用之義務。故本件牽涉之法律見
    解，具有原則上之重要性存在，自應許可提出再抗告，且有
    其必要性。為此提起再抗告，求予廢棄原裁定云云。
三、經查本院依法院取捨證據，認定事實之職權，而於原裁定理
    由欄第3 項已明認定再抗告人在破產期間應支付之財團費
    用至少即高達32萬1,040 元，若再加上破產程序中必須花費
    之公告，債權人會議等管理，分配之必要費用，則已遠逾抗
    告人現有之總資產11萬6,230 元。而認再抗告人已無餘額可
    供構成破產財團，自無法清償破產債權。依破產法第148 條
    規定之旨趣及最高法院86年度台上字第479 號裁定意旨，本
    件再抗告人聲請宣告破產即無實益，不應准許。至於再抗告
    人雖主張其他法院及本院有裁定准予宣告破產之案例云云；
    惟其他法院及本院縱有准予宣告破產之案例，然其他案例與
    本件情形並非全然相同，自難比附援引，則其他案例之判斷
    ，對本院自無拘束力。本件法律見解已臻明確，非屬意義重
    有，而有闡釋之必要者。是再抗告意旨以本院就本件依法院
    取捨之證據，認定事實之職權行使，認定再抗人聲請宣告破
    產並無實益，而裁定不予准許之結果與同級法院之上揭裁定
    結果不同，乃主張本院原裁定所表示關於如何情況符合破產
    法第1 條、第57條之破產要件與同級法院之上揭裁定所持法
    律見解歧異，有原則上之重要性云云，即非可採。揆諸前開
    說明，本件再抗告即不應准許。
四、據上論結，本件再抗告不應准許，依破產法第5 條、民事訴
    訟法第486 條第6 項、第436 條之3 第3 項、第95條、第78
    條裁定如主文。
中    華    民    國    97    年    2     月    19    日
                            民事第三庭
                                審判長法官  張國彬
                                法      官  鄭月霞
                                法      官  吳登輝
以上正本證明與原本無異。
如不服本裁定應於送達後10日內向本院提出抗告狀 (並按他造當
事人之人數附繕本)， 並繳納抗告費新台幣1,000 元。
中    華    民    國    97    年    2     月    20    日
                                書  記  官  張明賢
                                                      Ｆ


司法院資訊處製作；財團法人民間司法改革基金會備份。
